【裁判字號】    97,上易,1081
【裁判日期】    980707
【裁判案由】    給付工程款
【裁判全文】
臺灣高等法院民事判決                97年度上易字第1081號
上  訴  人  御康股份有限公司
法定代理人  乙○○
訴訟代理人  郭方桂律師
被  上訴人  華電聯網股份有限公司
法定代理人  丁○○
訴訟代理人  朱俊雄律師
複  代理人  戊○○
上列當事人間請求給付工程款事件，上訴人對於中華民國97年11
月18日臺灣臺北地方法院96年度訴字第10194號第一審判決提起
上訴，本院於98年6月23日言詞辯論終結，判決如下：
    主  文
上訴駁回。
第二審訴訟費用由上訴人負擔。
    事  實
甲、上訴人方面：
壹、聲明：
一、原判決廢棄。
二、駁回被上訴人在第一審之訴。
貳、陳述：與原判決記載者相同。
乙、被上訴人方面：
壹、聲明：上訴駁回。
貳、陳述：除與原判決記載相同者外，補稱略以：
    理  由
一、
(一)、被上訴人主張：兩造於民國（下同）94年4月27日，訂立工
    程合約書（下稱系爭合約），約定由被上訴人承接上訴人代
    維新醫院所發包之網路設備及網路布線建置工程（下稱系爭
    工程），總價新臺幣（下同）62萬元，該合約復於95年9月
    20日訂有成交變更單，追加設備乙批金額為32萬3484元。被
    上訴人陸續完成交貨，然上訴人僅於94年9月30日支付系爭
    合約部分款項37萬2000元，上訴人就系爭合約尚有尾款24萬
    8000元及追加設備合約32萬3484元，合計57萬1484元未付，
    爰依契約關係，請求上訴人給付57萬1484元及自起訴狀繕本
    送達翌日起至清償日止按年息百分之5計算之利息。
(二)、上訴人對兩造於94年4月27日訂立系爭合約，約定由上訴人
    承接維新醫院系爭工程，工程款62萬元，已給付37萬2000元
    ，尚有24萬8000元未給付等情不爭執，惟否認兩造追加設備
    合約，辯以依系爭合約第三條第2項約定上訴人給付尾款條
    件為全院網路工程完成驗收後，惟因可歸責於被上訴人之事
    由迄未驗收完成。維新醫院丙○○未經上訴人公司授予代理
    權，無權代上訴人訂立追加設備合約等語。
(三)、原審為上訴人敗訴之判決，上訴人提起上訴。
二、本件兩造不爭執事項如下述：
(一)、兩造於94年4月27日訂立系爭合約，約定由上訴人承接維新
    醫院之系爭工程，工程款62萬元，工程初次驗收完成給付
    60%ac貨款即37萬2000元。於全院網路工程完成測試驗收給
    付40%貨款即24萬8000元。系爭合約尚有尾款24萬8000元未
    給付等情，有系爭合約書可按（見原審卷第7-10頁）。
(二)、維新醫院架設資訊設備乙事係由維新醫院特助負責，維新醫
    院系爭工程採購案初始係由丙○○（辛○○之主管）負責，
    嗣由甲○○負責等情，有證人辛○○、甲○○證言可參（見
    本院卷第67頁背面、第68頁）
(三)、
１、被上訴人員工黃元豪於94年9月5日寄發維新醫院專案報價單
    乙紙予維新醫院丙○○，其內容為設備一批（CISCO1 721
    ENTERASYS SMC6550TX SMCEZ1026DT，下稱系爭設備）總價
    32萬3484元，付款方式為驗收後30天，該報價單經上訴人名
    義用印簽回予被上訴人，有報價單及證人黃元豪、辛○○證
    言可按（見原審卷第15頁、78頁、本院卷第50頁背面、51頁
    ）。
２、系爭設備已裝置於維新醫院，有上訴人名義出具之收貨通知
    單、維新醫院員工辛○○簽收之95.1.20「驗收報告書」、
    保固期確認通知單及證人黃元豪、辛○○證言可按（原審卷
    第79頁-81頁、本院卷第50頁背面、51頁背面、67頁背面、
    ）。
(四)、
１、被上訴人於95.3.14為上訴人處理網路線問題，於95.4.28經
    上訴人員工己○○表示已經OK，有經維新醫院員工己○○簽
    認之被上訴人95.3.14、95.4.28服務紀錄表及上訴人95.3.
    15、95.4.28工程報告單可稽（見原審卷第86、88頁，本院
    卷27-28頁）。
２、被上訴人提出系爭工程驗收報告予上訴人要求驗收，上訴人
    分別以未實際核對驗收、欠資料；補件仍不齊（合約書僅影
    本等）；竣工圖不符；合約書仍為影本等情，迄今未於驗收
    報告用印等情，有驗收報告、上訴人公司95.6.30、95.7.11
    、95.7.14、95.12.22、96.1.2工程報告單，被上訴人公司
    95.6.30、95.7.11、.95.7.14、96.1.2服務紀錄表、及證人
    甲○○（維新醫院特助）、庚○○（被上訴人公司員工）證
    言可按（見原審卷第82-85頁、87 頁、本院卷第23-26頁、
    29-33頁、69頁）。
(五)、系爭合約工程及追加之設備，維新醫院現仍使用中，有證人
    甲○○證言可按（見本院卷第68頁背面）。
三、被上訴人主張兩造於94年4月27日訂立系爭合約，復合意追
    加採購設備一批，系爭工程已完工，追加設備亦已交付，惟
    尚有合約尾款24萬8000元及追加設備價款32萬3484元未給付
    ，爰依約請求上訴人給付57萬1484元並加計遲延利息。上訴
    人則以上開情詞置辯，茲審酌如次：
(一)、兩造有無合意追加設備一批，總價32萬3484元？
    查系爭維新醫院資訊工程合約雖係由上訴人名義於94年4月
    27日與被上訴人訂立，惟系爭合約之附件被上訴人94.3.23
    報價單係傳真予維新醫院丙○○，有報價單可按（見本院卷
    第77頁），而丙○○係維新醫院系爭資訊設備採購案之負責
    人，是堪認丙○○有以上訴人名義與被上訴人訂立契約之權
    限。系爭追加設備報價單亦由被上訴人傳真予維新醫院丙○
    ○，並以上訴人名義用印回傳予被上訴人，且系爭追加設備
    已交付，由維新醫院員工辛○○簽收「驗收報告書」，衡諸
    經驗法則，該報價單上上訴人之印文應係真正。且上訴人本
    件訴訟文書上之印文（見原審卷第55頁、本院卷第22頁）與
    系爭合約之印文（見原審卷第10頁）亦不相同，可知上訴人
    使用之印章並非僅系爭合約上之印章。是尚不得以追加設備
    報價單上之上訴人印文與系爭合約上之上訴人印文不同，即
    認追加設備報價單上之上訴人印文非真正。從而堪認兩造確
    合意追加設備一批，總價32萬3484元。
(二)、被上訴人得否請求系爭合約尾款24萬8000元及追加設備款32
    萬3484元？
１、合約尾款24萬8000元部分：
、系爭合約約定「雙方於全院網路工程完成測試驗收無誤後，
    上訴人應開立次月月底兌現之期票支付尾款24萬8000元。
、上訴人抗辯系爭工程可歸責於被上訴人之事由（未予測試並
    提供測試報告及尚有工程瑕疵）迄未驗收完成，被上訴人尚
    不得請求尾款。被上訴人則謂上訴人刻意不於上證1之驗收
    報告上簽名用印，顯係刻意阻止契約約定付款條件成就，依
    民法第101條第1項規定，被上訴人自可請求給付云云。
、查上訴人於95.6.30前已提出系爭工程驗收報告予上訴人要
    求驗收，上訴人分別以未實際核對驗收、欠資料；補件仍不
    齊（合約書僅影本等）；竣工圖不符；合約書仍為影本等情
    ，迄今未於驗收報告用印，已如上述。依上訴人製作之95.
    12.22工程報告單內容所示「資訊人員回報廠商送件要求驗
    收，惟竣工圖及合約書仍與上次提供一樣，已請廠商補正文
    件」，96.1.2工程報告單內容「華電聯網送來驗收相關資料
    要求驗收，經檢視其合約書仍為影本，已請其提供正本，以
    利儘速協助其完成本案」（見本院卷32、33頁），上訴人製
    作之最後一份96.1.2工程報告單並未記載系爭工程有何瑕疵
    ，僅記載因上訴人未依其要求提出合約正本，另證人甲○○
    於本院證述96.1.2對方送資料來，伊有告訴石副院長（即石
    龍振，上訴人公司董事、維新醫院副院長，甲○○主管，見
    本院卷第107頁背面）石副院長要對方備合約等資料才可辦
    理驗收（見本院卷第69頁），是堪認上訴人僅係因被上訴人
    未依其要求提出系爭合約正本而不予驗收。惟依系爭合約第
    13條約定「本合約書一式兩份，…由甲乙雙方各執乙份為憑
    」（見原審卷第9頁），則上訴人於系爭工程完工，驗收時
    要求被上訴人另提供一份合約正本，顯然非屬正當。
、系爭合約既約定驗收後，上訴人應給付尾款，而上訴人於驗
    收時，要求被上訴人另提供乙份合約正本，因被上訴人未提
    出而遲未完成驗收程序。依民法第101條第1項「因條件成就
    而受不利益之當事人，如以不正當行為阻其條件之成就者，
    視為條件已成就。」，應認被上訴人請領尾款之條件已成就
    ，上訴人自應給付系爭合約尾款24萬8000元。
、上訴人於本院另抗辯系爭工程網路經常訊號不良及中斷；高
    架地板不平、施作當時未做防水設施，亦未附防火證明，不
    不符合公共工程委員會鋁合金高架地板施工規範；網路出口
    無相對應之SWITCH之瑕疵云云（見本院卷第19頁、108頁）
    。經查：
ａ、被上訴人於95.3.14為上訴人處理網路線問題，於95.4.28經
    上訴人員工己○○表示已經OK，且系爭資訊設備，維新醫院
    現仍使用中，已如上述。上訴人空言指稱系爭工程網路應可
    歸責於被上訴人事由，而經常訊號不良及中斷乙節，尚非可
    採。
ｂ、系爭合約之94.3.23報價單記載「高架地板工程：高架地板
    合金鋼300型數量8，計47200元、活動斜坡板數量1計5200元」
    （見本院卷第119頁），是被上訴人依約須施作者係裝置上
    開設備，而被上訴人已依約施作，有上訴人提出之照片可稽
    （見本院卷第34-36頁），至裝置系爭高架地板、活動斜坡
    板之樓地板是否平整，並非被上訴人之責，又兩造並未約定
    系爭高架地板工程應符合「公共工程委員會鋁合金高架地板
    施工規範」，且上訴人製作之上述工程報告單並未提及系爭
    高架地板工程有何瑕疵，上訴人於本件抗辯謂系爭高架地板
    工程不符合「公共工程委員會鋁合金高架地板施工規範」有
    瑕疵云云，顯非可採。
ｃ、證人庚○○證述系爭工程驗收過程中，有提到SWITCH之問題
    ，被上訴人已提供乙份每個SWITCH 對應的地點給己○○（
    見本院卷第70頁背面），上訴人製作之工程報告單亦未曾提
    及相關問題，堪認證人庚○○證述已於驗收過程中補正乙節
    ，與事實相符，為可採。且依證人甲○○證述己○○離職後
    ，由伊暫代，但伊找不到SWITCH對應表（見本院卷竹70頁背
    面），益可認此係上訴人公司內部交接之問題。
ｄ、依上所述，上訴人抗辯上述瑕疵係可歸責於被上訴人乙節，
    為不可採。上訴人以此為由拒付尾款，為無理由。
２、追加設備款32萬3484元：
    查追加設備款之付款方式係驗收後30日。而系爭追加設備已
    於95年1月20日驗收，並由被上訴人於95.1.22出具保固期確
    認通知書，保固期間自95.1.20起分別至96.1.20-98.1.20（
    見原審卷第81頁），則被上訴人自得請求上訴人給付系爭追
    加設備款32萬3484元。
３、從而，被上訴人請求上訴人給付合約尾款24萬8000元及追加
    設備款32萬3484元，合計57萬1484元為及自起訴狀繕本送達
    翌日（即96年9月11日）起至清償日止之法定遲延利息，為
    有理由，應予准許。
四、綜上所述，被上訴人依契約關係請求上訴人給付57萬1484元
    為及自96年9月11日起至清償日止之法定遲延利息，為有理
    由，應予准許。是則原審判命上訴人如數給付，於法並無違
    誤。上訴意旨指摘原判決不當，求予廢棄改判，為無理由，
    應予駁回。
五、本件事證已明，兩造其餘攻擊防禦方法，經核與本判決之結
    果不生影響，爰不一一論述。
六、據上論結，本件上訴為無理由，依民事訴訟法第449條第1
    項、第78條，判決如主文。
中    華    民    國    98    年    7    月    7      日
                    民事第八庭
                        審判長法  官  劉勝吉
                              法  官  連正義
                              法  官  滕允潔
正本係照原本作成。
不得上訴。
中    華    民    國    98    年    7     月    7     日
                              書記官  黃麗玲


司法院資訊處製作；財團法人民間司法改革基金會備份。
